臺灣板橋地方法院民事判決　九十年度親字第一三六號
　　原　　　告　甲○○
　　法定代理人　詹碧霞
　　被　　　告　乙○○
右當事人間請求認領無效等事件，本院判決如左：
    主      文
確認被告於民國八十七年三月十九日對原告所為之認領無效。
訴訟費用由被告負擔。
    事      實
甲、原告方面：
一、聲明：求為判決如主文所示。
二、陳述：
  （一）原告之生母詹碧霞於民國（下同）八十四年一月十一日未婚產下原告，彼時
        係從母姓，嗣詹碧霞於八十七年三月十二日與被告結婚，為免原告之生父欄
        填載不詳，乃與被告協議，由被告假冒原告之生父，於八十七年三月十九日
        向桃園縣龜山鄉戶政事務所辦理認領原告為長女，其後詹碧霞於八十七年十
        月二十三日與被告離婚，並於同日辦妥離婚登記。
  （二）有關詹碧霞與被告共同犯有使公務員登載不實罪，業由詹碧霞向台灣板橋地
        方法院檢察署自首，並由鈞院以八十八年易字第一九八二號刑事判決判處詹
        霞有罪緩刑確定在案，有關被告之刑事責任，亦由台灣桃園地方法院簡易庭
        判決在案（八十八年桃簡字第七二八號）。前述二件刑事案件，法院均曾就
        詹碧霞、本件被告、本件原告之血型、ＤＮＡ進行鑑定，查明原告與被告間
        確無血緣關係，敬請鈞院調閱該二刑事案卷，核閱其內鑑定報告即明。
  （三）依最高法院八十六年台上字第一九０八號判例所示：「因認領而發生婚生子
        女之效力，須被認領人與認領人間，具有真實之血緣關係，否則其認領為無
        效，此時利害關係人均得起認領無效之訴」，本件原告現隨生母詹碧霞居住
        於鈞院轄區內，原告與被告既無血緣關係，則被告於八十七年三月十九日向
        桃園龜山鄉戶政事務所提出領同意書，認領原告為被長女，依法應屬無效，
        原告自得依民事訴訟法第五百八十九條之規定提起本件訴訟。
三、證據：提出戶籍謄本影本一件、離婚協議書影本一紙、刑事自首狀影本一件、本
    院八十八年度易字第一九八二號刑事判決及確定證明影本各一份、法務部調查局
    第六處通知函影本一紙、戶口名簿影本一紙為證，並聲請本院向台灣板橋地方法
    院檢察署調取八十八年度偵字第一００二號刑事案卷（包括本院八十八年度易字
    第一九八二號刑事案卷）、向台灣桃園地方法院調取該院八十八年度桃簡字第七
    二八號刑事卷。
乙、被告方面：
一、聲明：同意原告之請求。
二、陳述：原告確非原告法定代理人自伊受胎所生，兩造並無血緣關係。
     理      由
一、按關於認諾及訴訟上自認或不爭執事實之效力，於第五百八十九條認領無效之訴
    ，不適用之，民事訴訟法第五百九十四條定有明文。本件被告於言詞辯論期日同
    意原告之請求並就原告主張之事實為自認，揆諸首揭法條之說明，並不發生被告
    認諾或訴訟上自認之效力，合先敘明。
二、查原告主張其生母詹碧霞於八十四年一月十一日未婚產下原告，彼時原告從母姓
    ，嗣詹碧霞於八十七年三月十二日與被告結婚，為免原告生父欄填載不詳，乃與
    被告協議，由被告假冒原告之生父，於八十七年三月十九日向桃園縣龜山鄉戶政
    事務所認領原告為長女，實則原告與被告間並無親子血緣關係，原告生母詹碧霞
    與被告所涉本件偽造文書罪行並經判處罪刑確定等情，業據原告提出戶籍謄本影
    本一件、刑事自首狀影本一件、本院八十八年度易字第一九八二號刑事判決及確
    定證明影本各一份、戶口名簿影本一紙為證。又原告與被告二人經法務部調查局
    以紅血球型檢查法及人類遺傳因子ＤＮＡ　ＳＴＲ式型別鑑定法鑑定結果，認依
    據遺傳法則，原告之ＤＮＡ　ＳＴＲ　Ｄ３Ｓ１３５８、ｖＷＡ、ＦＧＡ、ＴＰ
    ＯＸ、Ｄ７Ｓ８２０、Ｄ８Ｓ１１７９、Ｄ２１Ｓ１１、Ｄ１８Ｓ５１式各項型
    別與被告之ＤＮＡ　ＳＴＲ　Ｄ３Ｓ１３５８、ｖＷＡ、ＦＧＡ、ＴＰＯＸ、Ｄ
    ７Ｓ８２０、Ｄ８Ｓ１１７９、Ｄ２１Ｓ１１、Ｄ１８Ｓ５１式各項型別均矛盾
    ，因此認為二者無血緣關係，亦據本院依原告聲請調取本院八十八年度易字第一
    九八二號偽造文書案卷，核閱其內之法務部調查局（八八）陸（四）字第八八０
    六五二八五號鑑定通知書無訛，自堪信原告之主張為真實。
三、按非婚生子女經生父認領者，視為生子女，民法第一千零六十五條第一項前段定
    有明文，是非婚生子女因生父認領而發生婚生子女之效力，以被認領人與認領人
    間有真實之血緣關係者為限，否則，其認領應屬無效（最高法院八十六年台上字
    第一九０八號判決意旨參看），利害關係人就表意人所為無效之認領，得依民事
    訴訟法第五百八十九條提起認領無效之訴，以否認因認領而生親子關係之存在。
    本件原告與被告經鑑定結果，其二人之ＤＮＡ各項型別均矛盾，並無親子血緣關
    係，已如前述，是被告於八十七年三月十九日以其原告生父，認領原告為其長女
    之行為，即屬與事實不符之認領，依前開說明，應屬無效。從而，原告據此訴請
    確認本件認領無效，以否認因被告所為與事實不符認領而生親子關係之存在，為
    有理由，應予准許。
四、據上論結，本件原告之訴為有理由，依民事訴訟法第七十八條，判決如主文。
中　　　華　　　民　　　國　　九十一　　年　　　五　　　月　　二十　　日
                                    臺灣板橋地方法院家事法庭
~B法　　　官　程怡怡
右為正本係照原本作成
如對本判決不服須於裁定送達後二十日內向本院提出上訴狀
中　　　華　　　民　　　國　　九十一　　年　　　五　　　月　　 二十一　 日
~B法院書記官　李錦輝
